【裁判字號】    99,上易,181
【裁判日期】    990531
【裁判案由】    損害賠償
【裁判全文】
臺灣高等法院臺中分院民事判決         99年度上易字第181號
上  訴  人  乙○○
被 上 訴人  甲○○
上列當事人間請求損害賠償事件，上訴人對於民國99年2月4日臺
灣彰化地方法院98年度訴字第990號第一審判決提起上訴，經本
院於99年5月l9日言詞辯論終結，判決如下：
    主      文
原判決除確定部分外廢棄。
被上訴人在第一審之訴駁回。
第一、二審訴訟費用除確定部分外均由被上訴人負擔。
    事實及理由
一、本件被上訴人起訴主張：訴外人莊氏粘係被上訴人之配偶，
    二人於民國（下同）91年9月21日結婚並育有二女，惟自98
    年4月7日起，因莊氏粘至設於彰化縣員林大街l9號之l「中
    源越氏料理店」上班，即陸續發生一些不尋常之交友活動，
    更於98年5月10日起無故搬離家庭，經被上訴人四處探詢其
    行蹤及交友情形，於98年6月l日夜間ll時許，查明莊氏粘去
    處而跟蹤發現上訴人駕車搭載莊氏粘一同前往彰化縣員林鎮
    ○○路22號之「亞泰商務旅館」305號房闢室休息，涉嫌有
    妨害婚姻之通姦行為，隨即偕同友人林錫昌向警方報案及偕
    同警方人員前往追查，上訴人驚覺而倉皇自該旅館3樓之305
    號房窗戶跳窗逃逸，僅留莊氏粘在場接受警方調查，此有98
    年偵字第5963號妨害婚姻案件可參。嗣雖因未有相關積極證
    據可證被告與莊氏粘涉有通姦行為，而不起訴處分，然上訴
    人與莊氏粘之上開曖昧行為，顯已超越一般已婚男女普通朋
    友交往之社會倫常，破壞被上訴人婚姻家庭之圓滿，及侵犯
    被上訴人基於配偶關係之身分法益，造成被上訴人精神上之
    莫大痛苦，爰依民法第l84條第l項、第185條第l項、第195
    條第l、3項規定提起本訴，並聲明：被告（即上訴人）應賠
    償原告（即被上訴人）新台幣（下同）60萬元精神慰撫金，
    及自起訴狀繕本送達翌日起至清償日止，按年息5%計算之利
    息。
二、經原審為上訴人一部敗訴之判決，判令上訴人應給付被上訴
    人30萬元及自98年10月31日起至清償日止，按年息5%計算之
    利息，併依職權宣告假執行及免為假執行。（被上訴人敗訴
    部分，因未上訴而告確定）上訴人不服，提起本件上訴，被
    上訴人於本院聲明：駁回上訴。併稱：伊僅就上訴人於伊配
    偶98年6月l日在亞泰商務旅館之通姦行為提起本件請求，當
    日伊會同警員到場時，上訴人從三樓305號房窗戶沿招牌爬
    到一樓後逃逸，伊配偶莊氏粘於原審亦承認與上訴人有通姦
    行為。
三、上訴人則聲明：（一）原判決不利於上訴人部分廢棄。（二
    ）上開廢棄部分，被上訴人在第一審之訴駁回。（三）第一
    、二審（除確定部分外）訴訟費用由被上訴人負擔。其陳述
    除引用原審判決之記載外，另補稱：並未與莊氏粘有通姦行
    為，莊氏粘嗣後所言不實，98年6月l日當天莊氏粘委由伊載
    到亞泰商務旅館，伊載她到達後，並未進入房間，警員到達
    時，伊不在現場。
四、本件被上訴人主張上訴人與伊配偶莊氏粘於98午6月l日23時
    許一同前往亞泰商務旅館等情，固據上訴人所自認，堪認屬
    真正。惟被上訴人另指稱上訴人於其配偶於前揭時地發生通
    姦行為，為警查獲時，上訴人自三樓305號房窗戶沿招牌脫
    逃，所為侵害其權利，依民法第l84條、第185條、第195條
    第l、3項請求損害賠償等情，則為上訴人所否認，併以前揭
    情詞置辯。依舉証責任分配之法則，自應由被上訴人負舉証
    責任，証明上訴人與被上訴人之配偶莊氏粘於98年6月l日23
    時後確於前揭地點有通姦行為。查，証人莊氏粘於本院固証
    稱伊與上訴人於當日確發生性關係，在此之前尚發生性關係
    二次，當日上訴人打電話給伊，說要來載伊，後來載伊去亞
    泰賓館，上訴人在櫃台交錢，再帶伊進305號房，發生肉体
    關係，上訴人還沒射精時，警察來敲門，上訴人穿衣服自窗
    戶跳下去等語。惟此與其為警訊、偵查中所稱伊與上訴人係
    僱傭關係，並未發生性關係等語不符，有調閱之台灣彰化地
    方法院檢察署98年度偵字第5963號偵查卷足稽（見員林分局
    刑事卷第6頁、偵查卷第10頁）。証人莊氏粘於原審審理之
    初亦稱：「我與上訴人只是老闆與員工的關係，那天是因為
    我老公打我，不讓我回家，我去員林大街找朋友有喝酒才打
    電話給老闆，我喝醉後，老闆要送我回家，我不敢回家，我
    才要求他帶我去汽車旅館休息」、「6月1日在賓館那次沒有
    發生（性關係）」等語（見原審卷第28頁反面第32頁），核
    與其在刑案警詢、偵查中所辯大致相符，且有醫院於98年5
    月13日出具之診斷書乙紙及因莊氏粘撤回告訴而對被上訴人
    之傷害為不起訴處分之處分書附於警卷可稽（前警卷第4、
    15頁），是自難徒憑証人莊氏粘嗣後証詞，遽認與上訴人在
    98年6月l日發生性關係。
五、再者，被上訴人於98年6月3日警訊筆錄中略稱：伊於98年6
    月l日23時許從上訴人住家開始跟蹤，上訴人駕自小貨車至
    員林鎮○○○街載莊氏粘後，右轉惠明街再至亞泰商務旅店
    （98年6月2日0時10分許），伊一看兩人下車步入，即撥打
    l10報案，6月2日0時15分許進入305室內，警方站在門外蒐
    証，只見莊氏粘衣裝整齊於現場，305室窗戶敞開，未見上
    訴人，伊下樓查看等語。另警員林志仰之職務報告亦載：於
    0時15分許勤務中心通報至善街有民眾需要協助，員警到達
    後，被上訴人要求警方配合至亞泰商務旅館查緝通姦案，現
    場室內僅有一名衣著完整之越南籍女子莊氏粘，並未發現其
    他人士，報案人及其友人於305室內尋找後未發現有妨害家
    庭男子及未交付其他跡証予警方等語（見警卷第7頁）。故
    自被上訴人報案迨警員到達，為時甚短。另偵查卷中，被上
    訴人提出之由亞泰商務旅館門口攝影機翻拍之相片，亦顯示
    被上訴人之妻與上訴人係於6月2日零時l9分許一前一後進入
    ，被上訴人及警員則於零時29分至30分間進入，顯見被上訴
    人在上訴人與莊氏粘甫入旅館即行報案，而警員亦旋即到達
    。嗣警員與被上訴人、莊氏粘再於零時40分至41分許分別離
    開，故依翻拍照片顯示，上訴人與被上訴人進入亞泰商務旅
    館時間僅相差約10分鐘，警員於現場處理之時間亦約十分鐘
    ，並無延誤之情事，再參以被上訴人於偵查中亦自承於305
    室內並未見性行為的痕跡，也沒有直接証據足認渠等二人發
    生性關係等語（見前開偵查卷第ll頁）以觀，上訴人固與被
    上訴人之妻同入該旅館，但因警員迅會同前往處理，縱上訴
    人與被上訴人之妻同往亞泰商務旅館，欲為通姦行為，但其
    等到達僅10分鏜，搜証時，莊氏粘復迅即服裝整齊，現場無
    任何跡証，再參以被上訴人告訴上訴人妨害婚姻案件，亦經
    台灣彰化地方法院檢察署檢察官為不起訴處分確定，有調閱
    之上開98年度偵字第5963號卷足稽，自亦尚難認上訴人確於
    當日與莊氏粘已發生性關係。
六、綜上所述，上訴人抗辯98年6月1日23時與被上訴人之妻莊氏
    粘同進入亞泰商務旅館，但未與莊氏粘共同進房，亦未發生
    性關係等語，自屬可信，被上訴人主張依証人即其妻莊氏粘
    之証述及上訴人沿窗旁招牌脫逃足認渠等二人有性關係云云
    ，為不足採。從而，被上訴人本於侵權行為之法律關係，請
    求上訴人給付非財產上之損害賠償為無理由，不應准許，應
    予駁回。原害判令上訴人給付30萬元及利息，並依職權所為
    假執行之宣告，自有未洽，上訴意旨指摘原判決不當，求予
    廢棄改判，為有理由。自應由本院予以廢棄改判，如主文第
    二項所示。
七、據上論結，本件上訴為有理由，依民事訴訟法第450條、第7
    8條，判決如主文。
中    華    民    國    99    年    5     月    31    日
                民事第六庭    審判長法  官  袁再興
                                    法  官  陳賢慧
                                    法  官  吳惠郁
以上正本係照原本作成。
兩造均不得上訴。
                                    書記官  周巧屏
中    華    民    國    99    年    6     月    1     日
                                                      Ｓ

司法院資訊處製作；財團法人民間司法改革基金會備份。
